【裁判字號】    97,交聲,1149
【裁判日期】    970508
【裁判案由】    聲明異議
【裁判全文】
臺灣臺中地方法院交通事件裁定       97年度交聲字第1149號
原處分機關  交通部公路總局臺中區監理所豐原監理站
異  議  人
即受處分人  甲○○
上列異議人因違反道路交通管理處罰條例案件，對於交通部公路
總局臺中區監理所豐原監理站民國97年4月1日所為之處分（豐監
稽違字第裁63-HD0000000號），聲明異議，本院裁定如下：
    主  文
異議駁回。
    理  由
一、聲明異議意旨略以：異議人即受處分人甲○○（下稱受處分
    人）於民國97年2月2日15時25分，騎乘車牌號碼GV9-236號
    重型機車，行經臺中縣神岡鄉○○路與三民南路口有燈光號
    誌管制之交岔路口時，經警認其由神林路西向東直行闖紅燈
    ，為警攔停製作舉發違反道路交通管理事件通知單（下稱通
    知單）當場舉發，其因認並無闖紅燈，而拒簽通知單。嗣原
    處分機關交通部公路總局臺中區監理所豐原監理站（下稱原
    處分機關）仍認受處分人有前開違規行為，於97年4月1日以
    豐監稽違字第裁63-HD0000000號裁決書，依道路交通管理處
    罰條例第53條第1項、第63條第1項第3款規定，裁處新臺幣
    （下同）1800元罰鍰，並記違規點數3點。然受處分人當日
    遇紅燈時有停車，絕無闖紅燈，且因前開機車係其子所有，
    沒有行照，其看到通知單記載闖紅燈，就不簽名，因為與事
    實不符，為此請求撤銷原處分云云。
二、按汽車駕駛人，行經有燈光號誌管制之交岔路口闖紅燈者，
    處新臺幣1800元以上5400元以下罰鍰，並記違規點數3點，
    道路交通管理處罰條例第53條第1項、第63條第1項第3款分
    別定有明文。再按，當場舉發者，應填記駕駛人或行為人姓
    名、性別、出生年月日、地址、身分證統一編號及車主姓名
    、地址、車牌號碼、車輛種類。被查獲之駕駛人或行為人為
    受處分人時，應於填記通知單後將通知聯交付該駕駛人或行
    為人簽名或蓋章收受之；拒絕簽章者，仍應將通知聯交付該
    駕駛人或行為人收受，並記明其事由及交付之時間；拒絕收
    受者，應告知其應到案時間及處所，並記明事由與告知事項
    ，視為已收受，違反道路交通管理事件統一裁罰基準及處理
    細則第11條第1項第1款亦有明文規定。復按交通警員製單舉
    發違反道路交通管理處罰條例所列之違規事實，本質上為行
    政處分，係公務員基於職務上權力，依法就特定之具體事件
    所為具有公法上效果之單方行政行為，基於公務員為公法上
    行為具有公信力之原則，該行政處分當可被推定為真正。
三、查受處分人違規當日既經舉發員警當場舉發，且開立通知單
    交由受處分人收受，雖受處分人拒絕在該通知單上簽名蓋章
    ，然該通知單既由員警於其上載明「拒簽」字樣，有卷附之
    上開通知單存查聯影本1紙為證，依前揭規定，即視同受處
    分人業已合法收受該通知單，合先敘明。
四、訊據受處分人矢口否認有何闖紅燈之違規行為，辯稱：其真
    的沒有闖紅燈云云。經查，證人即臺中縣警察局豐原分局社
    口交通小隊警員乙○○於本院訊問時已結證稱：「（法官問
    ：本件你舉發？）答：是。（法官問：請陳述舉發情形？）
    答：我當時是值交通大執法勤務，時間是15至17時，我是站
    在神林路上，看到受處分人騎重機車由神林路西向東闖紅燈
    直行，當時神林路上的號誌是紅燈，我就立即攔下受處分人
    ，他未出示證件，且說他認識某某人，意思是他認識相關人
    士，請我不要開單，我依法製單舉發後請他簽名，他不願意
    ，我問他願不願意收紅單，他說願意但不願意簽收，我就記
    明拒簽，並將通知單交給受處分人，離開後受處分人又返回
    來要我更改違規事實，要求我從輕不要開罰單，或更改為處
    罰較輕的事由，我仍依法告發，因受處分人確有闖紅燈之違
    規事實，可能因我不賣他面子惱羞成怒，所以來聲明異議。
    ．．．（法官問：有無調取該路口之監視錄影帶？）答：因
    錄影帶已重複使用調不到，當天我在執勤時也開了十幾張的
    闖紅燈通知單，那是一個駕駛人經常會違規的路口。」等語
    ，足見本件違規行為係前開警員當場親眼所見發覺而加以取
    締者，且前開舉發警員等所證舉發上開違規事實經過具體明
    確，當無虛偽不實之虞。參以證人乙○○係依法執行勤務之
    公務員，且與受處分人原不相識，當無設詞誣陷致己身負偽
    證罪之必要，前開證人之證言，應堪採信。復參諸受處分人
    於本院訊問時到庭亦坦承其遭警舉發當時確有請求警員開輕
    一點的罰單等語，其若無闖紅燈之違規情事，何須懇求舉發
    警員加以輕罰？足認受處分人確有前開騎乘機車闖紅燈之違
    規行為甚明，其上開所辯，不足採信。足認受處分人確有前
    開騎乘機車闖紅燈之違規行為甚明。事證明確，受處分人上
    開違規行為堪以認定。從而，原處分機關依上開規定，裁處
    受處分人罰鍰1800元，並記違規點數3點，核無違誤，本件
    異議為無理由，應予駁回。
五、據上論斷，應依道路交通管理處罰條例第87條第2項，道路
    交通案件處理辦法第19條，裁定如主文。
中    華    民    國    97    年    5     月    8     日
                        臺灣臺中地方法院交通法庭
                                法  官  丁智慧
上正本證明與原本無異。
如不服本裁定，應於送達後5日內，向本院提出抗告狀。(應附繕
本)
                                書記官  陳淑華
中    華    民    國    97    年    5     月    8     日


司法院資訊處製作；財團法人民間司法改革基金會備份。
